---
title: "Analsis sobre las barreras en el Acceso a la Salud"
author: "Jose Prado"
date: "2025-07-08"
output: html_document
---

## Cargamos las base de datos
```{r}
data_2016 <- read_csv("C:/Users/Lenovo/Downloads/Documents/metodologia final/data_2016.csv")
View(data_2016)

data_2017 <- read_csv("C:/Users/Lenovo/Downloads/Documents/metodologia final/data_2017.csv")
View(data_2017)

data_2018 <- read_csv("C:/Users/Lenovo/Downloads/Documents/metodologia final/data_2018.csv")
View(data_2018)

data_2019 <- read_csv("C:/Users/Lenovo/Downloads/Documents/metodologia final/data_2019.csv")
View(data_2019)

data_2020 <- read_csv("C:/Users/Lenovo/Downloads/Documents/metodologia final/data_2020.csv")
View(data_2020)

data_2021 <- read_csv("C:/Users/Lenovo/Downloads/Documents/metodologia final/data_2021.csv")
View(data_2021)
```

##Código de Correlación Independientes y dependiente del Año 2016
```{r}
Presupuesto
cor.test(data_2016$medicos, data_2016$presupuesto)
plot(data_2016$presupuesto, data_2016$medicos,
     main = "Presupuesto vs Médicos (2017)",
     xlab = "Presupuesto (%)", ylab = "Médicos", pch = 19, col = "blue")
abline(lm(medicos ~ presupuesto, data = data_2016), col = "red", lwd = 2)

Ingreso
cor.test(data_2016$medicos, data_2016$ingreso)
plot(data_2016$ingreso, data_2016$medicos,
     main = "Ingreso vs Médicos (2017)",
     xlab = "Ingreso", ylab = "Médicos", pch = 19, col = "green")
abline(lm(medicos ~ ingreso, data = data_2016), col = "red", lwd = 2)

Infraestructura
cor.test(data_2016$medicos, data_2016$infraestructura)
plot(data_2016$infraestructura, data_2016$medicos,
     main = "Infraestructura vs Médicos (2017)",
     xlab = "Infraestructura", ylab = "Médicos", pch = 19, col = "orange")
abline(lm(medicos ~ infraestructura, data = data_2016), col = "red", lwd = 2)
```

##Códigos de correlación Independiente con la dependiente del Año 2017
```{r}
Presupuesto
cor.test(data_2017$medicos, data_2017$presupuesto)
plot(data_2017$presupuesto, data_2017$medicos,
     main = "Presupuesto vs Médicos (2017)",
     xlab = "Presupuesto (%)", ylab = "Médicos", pch = 19, col = "blue")
abline(lm(medicos ~ presupuesto, data = data_2017), col = "red", lwd = 2)

Ingreso
cor.test(data_2017$medicos, data_2017$ingreso)
plot(data_2017$ingreso, data_2017$medicos,
     main = "Ingreso vs Médicos (2017)",
     xlab = "Ingreso", ylab = "Médicos", pch = 19, col = "green")
abline(lm(medicos ~ ingreso, data = data_2017), col = "red", lwd = 2)

Infraestructura
cor.test(data_2017$medicos, data_2017$infraestructura)

plot(data_2017$infraestructura, data_2017$medicos,
     main = "Infraestructura vs Médicos (2017)",
     xlab = "Infraestructura", ylab = "Médicos", pch = 19, col = "orange")
abline(lm(medicos ~ infraestructura, data = data_2017), col = "red", lwd = 2)

```

##Códigos de Correlación Independiente y dependiente del Año 2018
```{r}
Presupuesto
cor.test(data_2018$medicos, data_2018$presupuesto)
plot(data_2018$presupuesto, data_2018$medicos,
     main = "Presupuesto vs Médicos (2018)",
     xlab = "Presupuesto (%)", ylab = "Médicos", pch = 19, col = "blue")
abline(lm(medicos ~ presupuesto, data = data_2018), col = "red", lwd = 2)

Ingreso
cor.test(data_2018$medicos, data_2018$ingreso)
plot(data_2018$ingreso, data_2018$medicos,
     main = "Ingreso vs Médicos (2018)",
     xlab = "Ingreso", ylab = "Médicos", pch = 19, col = "green")
abline(lm(medicos ~ ingreso, data = data_2018), col = "red", lwd = 2)

Infraestructura
cor.test(data_2018$medicos, data_2018$infraestructura)
plot(data_2018$infraestructura, data_2018$medicos,
     main = "Infraestructura vs Médicos (2018)",
     xlab = "Infraestructura", ylab = "Médicos", pch = 19, col = "orange")
abline(lm(medicos ~ infraestructura, data = data_2018), col = "red", lwd = 2)
```

##Códigos de Correlación Independiente y dependiente del Año 2019
```{r}
Presupuesto
cor.test(data_2019$medicos, data_2019$presupuesto)
plot(data_2019$presupuesto, data_2019$medicos,
     main = "Presupuesto vs Médicos (2019)",
     xlab = "Presupuesto (%)", ylab = "Médicos", pch = 19, col = "blue")
abline(lm(medicos ~ presupuesto, data = data_2019), col = "red", lwd = 2)

Ingreso
cor.test(data_2019$medicos, data_2019$ingreso)
plot(data_2019$ingreso, data_2019$medicos,
     main = "Ingreso vs Médicos (2019)",
     xlab = "Ingreso", ylab = "Médicos", pch = 19, col = "green")
abline(lm(medicos ~ ingreso, data = data_2019), col = "red", lwd = 2)

nfraestructura
cor.test(data_2019$medicos, data_2019$infraestructura)
plot(data_2019$infraestructura, data_2019$medicos,
     main = "Infraestructura vs Médicos (2019)",
     xlab = "Infraestructura", ylab = "Médicos", pch = 19, col = "orange")
abline(lm(medicos ~ infraestructura, data = data_2019), col = "red", lwd = 2)

```

##Códigos de Correlación Independiente y Dependiente 2020
```{r}
Presupuesto
cor.test(data_2020$medicos, data_2020$presupuesto)
plot(data_2020$presupuesto, data_2020$medicos,
     main = "Presupuesto vs Médicos (2020)",
     xlab = "Presupuesto (%)", ylab = "Médicos", pch = 19, col = "blue")
abline(lm(medicos ~ presupuesto, data = data_2020), col = "red", lwd = 2)

Ingreso
cor.test(data_2020$medicos, data_2020$ingreso)
plot(data_2020$ingreso, data_2020$medicos,
     main = "Ingreso vs Médicos (2020)",
     xlab = "Ingreso", ylab = "Médicos", pch = 19, col = "green")
abline(lm(medicos ~ ingreso, data = data_2020), col = "red", lwd = 2)

Infraestructura
cor.test(data_2020$medicos, data_2020$infraestructura)
plot(data_2020$infraestructura, data_2020$medicos,
     main = "Infraestructura vs Médicos (2020)",
     xlab = "Infraestructura", ylab = "Médicos", pch = 19, col = "orange")
abline(lm(medicos ~ infraestructura, data = data_2020), col = "red", lwd = 2)
```

##Códigos de Correlación Independiente y Dependiente 2021
```{r}
Presupuesto
cor.test(data_2021$medicos, data_2021$presupuesto)
plot(data_2021$presupuesto, data_2021$medicos,
     main = "Presupuesto vs Médicos (2021)",
     xlab = "Presupuesto (%)", ylab = "Médicos", pch = 19, col = "blue")
abline(lm(medicos ~ presupuesto, data = data_2021), col = "red", lwd = 2)

Ingreso
cor.test(data_2021$medicos, data_2021$ingreso)
plot(data_2021$ingreso, data_2021$medicos,
     main = "Ingreso vs Médicos (2021)",
     xlab = "Ingreso", ylab = "Médicos", pch = 19, col = "green")
abline(lm(medicos ~ ingreso, data = data_2021), col = "red", lwd = 2)

Infraestructura
cor.test(data_2021$medicos, data_2021$infraestructura)
plot(data_2021$infraestructura, data_2021$medicos,
     main = "Infraestructura vs Médicos (2021)",
     xlab = "Infraestructura", ylab = "Médicos", pch = 19, col = "orange")
abline(lm(medicos ~ infraestructura, data = data_2021), col = "red", lwd = 2)

```

##Codigos de Regresion Lineal Multiple 2016
```{r}
modelo_multiple_2016 <- lm(medicos ~ presupuesto + ingreso + infraestructura, data = data_2016)

summary(modelo_multiple_2016)

dwplot(modelo_multiple_2016) +
  labs(title = "Regresión Lineal Múltiple - Año 2016",
       x = "Estimación del coeficiente",
       y = "Variables independientes") +
  theme_minimal()
```

##Códigos de Regresión Lineal Múltiple 2017 
```{r}
modelo_multiple_2017 <- lm(medicos ~ presupuesto + ingreso + infraestructura, data = data_2017)

summary(modelo_multiple_2017)

dwplot(modelo_multiple_2017) +
  labs(title = "Regresión Lineal Múltiple - Año 2017",
       x = "Estimación del coeficiente",
       y = "Variables independientes") +
  theme_minimal()

```

##Códigos de Regresión Lineal Múltiple 2018
```{r}
modelo_multiple_2018 <- lm(medicos ~ presupuesto + ingreso + infraestructura, data = data_2018)

summary(modelo_multiple_2018)

dwplot(modelo_multiple_2018) +
  labs(title = "Regresión Lineal Múltiple - Año 2018",
       x = "Estimación del coeficiente",
       y = "Variables independientes") +
  theme_minimal()
```

##Códigos de Regresión Lineal Múltiple 2019 
```{r}
modelo_multiple_2019 <- lm(medicos ~ presupuesto + ingreso + infraestructura, data = data_2019)

summary(modelo_multiple_2019)

dwplot(modelo_multiple_2019) +
  labs(title = "Regresión Lineal Múltiple - Año 2019",
       x = "Estimación del coeficiente",
       y = "Variables independientes") +
  theme_minimal()
```

##Códigos de Regresión Lineal Múltiple 2020
```{r}
modelo_multiple_2020 <- lm(medicos ~ presupuesto + ingreso + infraestructura, data = data_2020)
                           
summary(modelo_multiple_2020)
                           
dwplot(modelo_multiple_2020) +
  labs(title = "Regresión Lineal Múltiple - Año 2020",
       x = "Estimación del coeficiente",
       y = "Variables independientes") +
  theme_minimal()
```

##Códigos de Regresión Lineal Múltiple 2021
```{r}
modelo_multiple_2021 <- lm(medicos ~ presupuesto + ingreso + infraestructura, data = data_2021)
                           
summary(modelo_multiple_2021)
                  
dwplot(modelo_multiple_2021) +
  labs(title = "Regresión Lineal Múltiple - Año 2021",
       x = "Estimación del coeficiente",
       y = "Variables independientes") +
  theme_minimal()
```




